臺灣雲林地方法院刑事判決　　　　　　93年度交簡上字第35號
上　訴　人
即 聲 請人　臺灣雲林地方法院檢察署檢察官
被　　　告　甲○○
上列上訴人因被告過失傷害案件，不服本院虎尾簡易庭93年虎交
簡字第111 號，中華民國93年11月3 日第一審判決（聲請簡易處
刑案號：93年度偵字第1793號），提起上訴，本院判決如下︰
    主  文
原判決撤銷。
甲○○因過失傷害人致重傷，處有期徒刑伍月，如易科罰金，以
佰元折算壹日，緩刑貳年。
    事  實
一、甲○○於民國（下同）92年11月30日14時30分許，駕駛車號
    Q2-8325 號自用小客車，內載鍾明與許莉萍2 人，沿雲林
    縣西螺鎮○○○路由東往西（即西螺往二崙）方向行駛，至
    該路與新興路之交岔路口時，原應注意行車速度，依標誌之
    規定，而該處限速在50公里以下，另依當時天候路況情形並
    無不能注意之情事，竟疏未注意，猶以時速約80公里以上之
    速度超速行駛，適有丙○○駕駛車號MLJ-992 號重機車沿新
    興路由南往北方向通過該路口時，未戴安全帽，亦未注意遵
    守行向號誌而闖越紅燈通過，甲○○見及時，雖急踩煞車，
    仍因車速過快，車頭撞擊重機車，致丙○○人車倒地，頭部
    （頭部外傷、右顱骨骨折、硬腦膜上血腫）、臉部（左面撕
    裂傷）、左手腕（月狀骨脫臼合併股性關節炎）等受傷嚴重
    。被告於警方到達現場後，尚未知悉何人犯罪之前，即向警
    方自首犯罪而接受裁判。丙○○經1 年以上治療診斷，腦部
    神智未完全回復正常，記憶不佳，不能正常工作，構成重大
    難治之傷害。
二、案經丙○○告訴及雲林縣警察局西螺分局報告臺灣雲林地方
    法院檢察署檢察官偵查後聲請簡易處刑。
    理  由
一、認定事實所憑之證據及理由：
  (一)被告甲○○之自白。
  (二)告訴人丙○○之指訴。
  (三)證人鍾明於偵查中具結證述：「我當時在甲○○的車上，
    我坐在司機座的旁邊.. 我 們行經到交叉路，對方闖紅燈。
    」等語（93偵字17913 號卷第17頁）；證人許莉萍於偵查中
    具結陳述：「我當時在彭華的車上，我坐在後座的右邊..
    我們是直行車，到交叉路口時是綠燈，有一部機車從我們的
    左方衝出來，從左保險桿撞上去... （甲○○當時車速快不
    快？）快，我想大約有八、九十公里。（本件是丙○○闖紅
    燈）是。」等語（93偵字17913 號卷第16頁）。
  (四)道路交通事故調查報告表(一)記載當時天候晴、日間自然光線
    、路面柏油乾燥、道路無缺陷；報告表(二)記載丙○○未戴安
    全帽。道路交通事故現場圖繪製被告煞車痕長達30.5公尺。
    現場照片8 幀顯示車禍碰撞嚴重，但並無安全帽遺落現場。
  (五)彰化基督教醫院93年11月17日院出具診斷書記載：丙○○「
    一、於92.11. 30 急診入院，縫合面部傷口6 公分及開顱去
    血腫，於12.15 出院，二、目前神智不完全正常，三、住院
    中需看護，四、門診複查。」「頭部外傷合併右顱骨骨折及
    硬腦膜上血腫、左面撕裂傷、左腕骨骨折」。彰化基督教醫
    院94年5 月26日回函記載：「病患丙○○君於92年11月30日
    在本院急診入院，診斷為頭部外傷合併右顱骨骨折及硬腦膜
    血腫，當日立即利用手術開顱去血腫。廖君目前在門診複查
    ，病情穩定，但神智未完全正常，記憶不佳，不能正常工作
    ，因已超過一年以上，故可認定為終身難以治癒之病況，但
    並無生命危險。」丙○○腦部功能受創，已持續1 年都不能
    回復神智正常，不能正常工作，可認為符合刑法第10條第4
    項第6 款所謂「其他於身體或健康有重大不治或難治之傷害
    」重傷害情形。
  (六)慈濟大林醫院94年4 月21日回函：丙○○主訴：「左手腕疼
    痛有十個月之久」，經診斷：「左手腕月狀骨脫臼合併股性
    關節炎」，本次病症之治療經過：「住院接受手術治療、
    左手腕功能終身無法恢復正常、需繼續接受復健治療半
    年至一年。」丙○○左手腕雖終身無法回復到正常狀態，但
    醫師同時診斷可繼續接受復健治療，手腕受傷固然減損部分
    功能，但仍未達完全毀敗一肢之程度。
  (七)雲林縣西螺分局94年1 月7 日回函檢送之自首情形調查表，
    記載：「報案人或勤務中心轉來資料未報名肇事人姓名，警
    員前往現場處理時，被告在場，並當場承認為肇事人。」符
    合自首之要件。
  (八)依交通部道路交通安全督導會訂5.4.交導登（62）字第
    232 號函之「一般公路汽車煞車距離行車速度對照表」所統
    計，若在新築乾燥柏油路面緊急煞車，煞車距離達30公尺者
    ，時速為80公里。
  (九)依一般經驗法則而論，闖紅燈者通常均會左右張望一下子，
    猶豫一下，見無來車情況下再加速通過。而本件被告車速高
    達80、90公里行駛通過十字路口，已如前述，毫無張望或猶
    豫之情，則其以此速度闖越紅燈之可能性甚微。
  (十)綜上所述，事證明確，被告犯行，已可認定。
二、論罪科刑部分：
  (一)核被告所為，係犯刑法第284條第1項後段之過失致人受重傷
    罪。被告於犯罪被警方知悉前，向前來處理之警察表明肇事
    ，並主動接受裁判，應依刑法第62條減輕其刑。
  (二)爰審酌被告素無前科，品行良好，被告僅因一時行車超速之
    過失，導致被害人腦部之重傷害，但被害人闖紅燈且未戴安
    全帽，才是本件車禍主要過失，被告僅有次要過失。被告已
    於審理中與被害人達成和解，當庭交付賠償金，態度良好等
    一切情狀，量處如主文所示之刑，並諭知易科罰金之折算標
    準。再查被告前未曾受有期徒刑以上刑之宣告，有臺灣高等
    法院被告全國前案紀錄表可證，本院認其經此教訓後，當益
    知警惕，應無再犯之虞，因認其所宣告之刑，以暫不執行為
    適當，併予宣告緩刑2 年。
  (三)原審判決論罪科刑，固非無見，但查：丙○○確實因本件車
    禍受有重傷害，原審認定輕傷，已有未合，且被告事後已與
    被害人和解，原審判決不及審酌，亦有未妥當之處。原審檢
    察官以原判決認定告訴人闖紅燈及被告符合自首要件均有不
    當，以為上訴意旨云云，固無理由，但原判決既有前開瑕疵
    ，即無可維持，應由本院將原審判決撤銷改判。
三、適用法條：
  (一)刑事訴訟法第455 條之1 第3 項、第369 條第1 項、第364
    條、第299 條。
  (二)刑法第284 條第1 項後段、第62條、第41條第1 項前段、第
    74條第1項第1款 。
  (三)罰金罰鍰提高標準條例第1 條前段、第2 條前段。
本案經檢察官乙○○到庭執行職務。
中　　華　　民　　國　　94　　年　　11　　月　　18　　日
               刑事第四庭 審判長法  官  吳福森
                                法  官  吳基華
                                法  官  葉明松
以上正本證明與原本無異
不得上訴。
                                書記官  顏錦清
中　　華　　民　　國　　94　　年　　11　　月　　21　　日
附錄本案論罪法條：
刑法第284條（過失傷害罪）
因過失傷害人者，處6 月以下有期徒刑、拘役或5 百元以下罰金
，致重傷者，處1 年以下有期徒刑、拘役或5 百元以下罰金。
從事業務之人，因業務上之過失傷害人者，處1 年以下有期徒刑
、拘役或1 千元以下罰金，致重傷者，處3 年以下有期徒刑、拘
役或2 千元以下罰金。
